【裁判字號】    92,交聲,1198
【裁判日期】    920108
【裁判案由】    聲明異議
【裁判全文】
臺灣臺中地方法院交通事件裁定                  九十二年度交聲字第一一九八號
    原處分機關  交通部公路總局台中區監理所
    異議人即
    受處分人    甲○○
右列受處分人因違反道路交通管理處罰條例案件，對於交通部公路總局台中區監理所
九十二年十月三十一日及十一月七日所為之裁決（中監違字第裁六０─Ｚ00000
000及000000000號裁決書），聲明異議，本院裁定如左：
    主  文
原中監違字第裁六０─Ｚ00000000號處分撤銷。
其餘異議駁回。
    理  由
一、原處分機關略以：本案係國道公路警察局第九隊逕行舉發受處分人所有之車號Ｙ
    ３─０６４３號自小客車於九十二年一月十三日十三時十五分許，行經國道三號
    南下二十五公里處，因「速限九○公里時速一○三公里超速十三公里經科學儀器
    測定」違規，受處分人未於應到案日期前提出申訴，該所遂於九十二年十月三十
    一日以中監違字第裁六０─Ｚ00000000號裁決書裁處罰鍰新台幣六千元
    整，並記違規點數一點；受處分人未依規定於指定日期前辦理驗車，本所另於九
    十二年十一月七日以中監違字第裁六０─000000000號裁決書裁處罰鍰
    新台幣九百元整；逾期則依裁決書主文規定裁處，於法並無不合等語。
二、本件異議人即受處分人甲○○則以：本人於九十二年一月十三日於國道三號二十
    五公里南超速行駛，經國道警察以拍照舉發，但因我戶籍地址在台中所以車輛行
    照地址須登記與戶籍地址相同，所以與我現居地址不同，故無法收到該舉發通知
    單，以致無法於期限內繳納罰鍰，因而被處加倍罰鍰，但事實上，因工作需要而
    無法居住於戶籍地址，但曾有在監理單位留下實際地址（車主通信地址），而該
    罰單是我主動上網查詢，並主動聯絡監理單位，在這之前並未被監理單位通知有
    違規罰單，且我從未有過期未繳各項稅款及罰單，基於上述理由足以證明我並非
    蓄意不繳納罰鍰。因於驗車期限截止前，並未收該罰單的相關照片及罰單正本或
    影本，而無法繳這項罰單，而延誤驗車，導致會有另一延誤驗車的罰單，故請求
    撤銷加倍部分的罰鍰及延誤驗車的罰單，爰聲明異議云云。
三、按汽車行駛高速公路應依速限標誌指示。違反者，處罰鍰新台幣三千元以上、六
    千元以下罰鍰，並記違規點數一點；汽車不依限期參加定期檢驗或臨時檢驗者，
    處汽車所有人新台幣九百元以上一千八百元以下罰鍰；又汽車所有人或駕駛人應
    於向公路監理機關辦理汽車檢驗、各項登記或換發牌照、執照前，繳清其所有違
    反本條例尚未結案之罰鍰，道路交通管理處罰條例第十七條第一項前段定有及第
    九條之一分別定有明文。另汽車違反道路交通管理事件，以科學儀器取得違規證
    據資料，足資認定其違規事實者，得逕行舉發之，而逕行舉發，應記明車輛牌照
    號碼、車型等可資辨明之資料，查明汽車所有人姓名或名稱、住址，並以該汽車
    所有人為被通知人製單舉發之，由舉發機關送達被通知人；且逕行舉發違反道路
    交通管理事件，經汽車所有人依通知單之應到案日期前到案，並告知違規駕駛人
    姓名、身分證統一編號及住址者，處罰機關應即另行通知違規駕駛人到案依法處
    理，逾應到案日期，處罰機關應依道路交通管理處罰條例第八十五條第三項規定
    處罰該汽車所有人，違反道路交通管理事件統一裁罰標準及處理細則第二十三條
    第一項第五款、第二項、第十一條第一項第二款、第二十四條亦分別定有明文。
    是受處分人自應先受「舉發違反道路交通管理事件通知單」之通知，其始知悉應
    到案日期，否則受處分人即無從知悉應到案日期，主管機關未經合法送達逕行裁
    決，其裁決程序即屬不適法。
四、經查：（一）本件受處分人所有之車號Ｙ３─０６４３號自小客車於前揭時、地
    違規之舉發通知單揭由原舉發機關依異議人之戶籍地址「台中市○○區○○路二
    段四三號二樓」寄送，該通知單皆因「查無此人」等由遭退回，原舉發機關遂依
    法為公示送達，復因異議人仍未依指定期日前到案，而遭原處分機關裁決加重罰
    責等情，有舉發相片、通知單、裁決書等在卷可稽。惟異議人異議稱：伊曾向監
    理單位陳明變更通訊地址，在有收到其他稅單之情況下，並不知道有被舉發違規
    之情事，經原處分機關即交通部公路總局台中區監理所九十二年十二月一日以中
    監自字第０９２００５１９２９號函略以：甲○○所有之Ｙ３─０６４３號車於
    九十年五月十七日向台中市監理站申請增設通信地址，至今仍保存惟當事人於申
    請增設通信地址時申請書上已載明「違規罰單只寄戶籍地，不寄通信地址」等語
    。依行政程序法第七十二條第一項前段：「送達，於應受送達人之住居所、事務
    所或營業所行之」，故本件異議人既已向監理機關變更通信地址為其居所，依前
    揭關於送達之相關規定，舉發通知單仍應依受處分人所陳明之居所為送達。原舉
    發機關未盡查證之責，未向異議人陳報後之居所送達，復因無法送達而為公示送
    達，該送達即不生效力。則綜觀卷附證據及本院調查所得，尚乏積極事證足資證
    明異議人已受前開通知單之合法送達。揆諸前述說明，原處分機關逕予裁決，程
    序上即不適法，此部份原處分自應予以撤銷並發回原處分機關，由原處分機關重
    新送達後，再依法裁決。（二）另受處分人所有之車號Ｙ３─０６４３號自小客
    車於九十二年十一月七日為交通部公路總局台中區監理以中監違字第裁六０─0
    00000000號裁決書裁處「不依限期參加定期檢驗者」違規等情，有該裁
    決書一紙在卷可稽。異議人固不否認有車輛逾期未檢之事實，辯稱：因於驗車期
    限截止前，未繳納罰單而無法驗車云云，惟依道路交通管理處罰條例第九條之一
    規定「汽車所有人或駕駛人應於向公路監理機關辦理汽車檢驗、各項登記或換發
    牌照、執照前，繳清其所有違反本條例尚未結案之罰鍰」，故申訴或異議中之案
    件仍須先繳清罰款始能驗車，待監理所裁決或法院裁定不罰後，再將其先前已繳
    或溢繳的罰鍰退還，是異議人縱對超速違規一案有異議仍可依前開規定，於期限
    內辦理汽車檢驗，並不衝突。從而，受處分人既然確有未依限期參加定期檢驗之
    事實，原處分機關依法裁處受處分人罰鍰新台幣九百元，並無違誤，此部份異議
    為無理由，應予駁回。
五、據上論斷，應依道路交通管理處罰條例第八十七條第二項、道路交通案件處理辦
    法第十九條、二十條，裁定如主文。
中      華      民      國    九十三    年     元       月     八       日
                                        臺灣臺中地方法院交通法庭
                                            法  官   王  靜  秋
右正本證明與原本無異。
如不服本裁定應於送達後五日內向本院提出抗告狀。
                                            書記官
中      華      民      國    九十二    年    一      月    八     日


司法院資訊處製作；財團法人民間司法改革基金會備份。
